臺灣士林地方法院刑事判決　　　　　　 100年度訴緝字第29號
公　訴　人　臺灣士林地方法院檢察署檢察官
被　　　告　陳坤
上列被告因偽造文書案件，經檢察官追加起訴（98年度偵字第
5100、11804 號），因被告所犯為死刑、無期徒刑、最輕本刑為
3 年以上有期徒刑或高等法院管轄第一審案件以外之罪，且於準
備程序進行中，被告先就被訴事實為有罪之陳述，經本院合議庭
裁定進行簡式審判程序，判決如下：
    主  文
陳坤共同行使偽造私文書，足以生損害於他人，累犯，處有期徒
刑肆月，如易科罰金，以新台幣壹仟元折算壹日。偽造之黃錦裕
印章壹枚及如附表所示之偽造署名、印文各貳枚，均沒收之。
    事  實
一、陳坤前因竊盜案件，經臺灣彰化地方法院以79年度易字第
    659 號判決判處有期徒刑3 年6 月確定，於民國84年4 月28
    日假釋出監，嗣經撤銷假釋，應執行殘餘刑期有期徒刑1 年
    11月28日；復因竊盜案件，經臺灣彰化地方法院以85年度易
    字第1815號判決判處有期徒刑3 年10月，並由臺灣高等法院
    臺中分院以86年度上易字第1486號判決駁回上訴確定，與前
    開假釋經撤銷後應執行之殘餘刑期接續執行，於92年5 月2
    日假釋出監，嗣經撤銷假釋，應執行殘餘刑期有期徒刑2 年
    1 月2 日；又因竊盜及傷害案件，經臺灣彰化地方法院分別
    以94年度易字第426 號及94年度斗簡字第563 號判決判處有
    期徒刑7 月及拘役45日確定，並由臺灣彰化地方法院依據中
    華民國96年罪犯減刑條例之規定，以96年度聲減字第1047號
    裁定分別減刑為有期徒刑3 月15日及拘役22日，與前開假釋
    經撤銷後應執行之殘餘刑期接續執行，於96年8 月26日因縮
    刑期滿執行完畢。
二、詎陳坤未知悔悟，與周子建、李玉女（另案判決）均知陳坤
    未向黃錦裕承租位於臺北市大同區○○○路76巷1 弄2 號2
    樓房屋（下稱本案房屋），竟為使陳坤將戶籍遷入該址，基
    於犯意聯絡，未經黃錦裕之同意，由李玉女於98年1 月3 或
    4 日，在該址內，依周子建於97年11月10日向黃錦裕承租本
    案房屋而簽訂之房屋租賃契約書之內容，重繕房屋租賃契約
    書1 份，並在出租人及立契約人簽章欄內，偽造黃錦裕之署
    名各1 枚，復蓋用周子建於不詳時、地偽造之黃錦裕印章各
    1 次，再由周子建於98年1 月6 日陪同陳坤前往位於臺北市
    ○○區○○街57號3 樓之1 之臺北市大同區戶政事務所（下
    稱大同戶政事務所），陳坤即在該戶政事務所，於上開偽造
    租賃契約書之承租人及立契約人簽章欄內親自簽名用印，而
    偽造該份房屋租賃契約書後，將該份偽造之房屋租賃契約書
    連同遷入戶籍登記申請書，交予該戶政事務所承辦人而行使
    之，該戶政事務所承辦人遂依申請之內容，將陳坤之戶籍登
    記遷入臺北市大同區○○○路76巷1 弄2 號2 樓，足以生損
    害於黃錦裕及戶政機關管理戶籍資料之正確性。嗣黃錦裕因
    警員依據戶籍登記之資料，前往本案房屋進行戶口查察時始
    知上情，遂委由其妻胡恩琪向大同戶政事務所聲明未與陳坤
    簽訂租賃契約，大同戶政事務所即將胡恩琪之聲明內容函知
    臺北市政府警察局大同分局處理，上情始為警所悉。
三、案經臺北市政府警察局大同分局報請臺灣士林地方法院檢察
    署檢察官偵查後追加起訴。
    理  由
壹、程序事項
    被告陳坤所犯者非為死刑、無期徒刑、最輕本刑為3 年以上
    有期徒刑之罪或高等法院管轄第一審案件，其於準備程序進
    行中，先就被訴事實為有罪之陳述，經告知其簡式審判程序
    之旨，並聽取公訴人、被告之意見後，本院合議庭依刑事訴
    訟法第273 條之1 第1 項之規定，裁定由受命法官獨任以簡
    式審判程序進行本案之審理。
貳、實體事項
一、事實認定部分
    上開事實，業經被告於本院審理時坦承不諱，核與證人黃錦
    裕、周子建、李玉女及張三格證述之內容相符，復有被告之
    戶籍資料、大同戶政事務所98年1 月20日北市大戶一字第09
    8730066400號函及檢附之胡恩琪申請書、房屋租賃契約書、
    遷入戶籍登記申請書、戶籍謄本附卷可稽，足認被告之自白
    與事實相符，事證明確，被告之犯行應堪認定。
二、法律適用部分
（一）被告與周子建、李玉女推由李玉女依周子建與黃錦裕簽訂
      房屋租賃契約書之內容，重繕房屋租賃契約書1 份，並在
      租賃契約書之出租人及立契約人簽章欄位，各偽造黃錦裕
      之署名1 枚，並各蓋用周子建偽造之黃錦裕印章1 次，再
      由被告親自在該份租賃契約書上簽名用印，偽造該份房屋
      租賃契約書後，將該契約書連同遷入戶籍登記申請書，交
      予大同戶政事務所承辦人而行使之，該戶政事務所承辦人
      遂依申請之內容，將被告之戶籍登記遷入臺北市大同區○
      ○○路76巷1 弄2 號2 樓，足以生損害於黃錦裕及戶政機
      關管理戶籍資料之正確性，核被告所為，係犯刑法第216
      條、第210 條之行使偽造私文書罪。被告與周子建、李玉
      女偽造黃錦裕印章及印文、署名之行為，屬於偽造私文書
      之階段行為；偽造私文書之低度行為，復為較高度之行使
      行為所吸收，均不另論罪。
（二）被告與周子建、李玉女就上開犯行，互有犯意聯絡及行為
      分擔，應論以共同正犯。
（三）起訴書犯罪事實欄雖未敘明周子建偽造黃錦裕印章之犯行
      ，然此部分為已敘明偽造私文書犯行之階段行為，為起訴
      效力所及，本院自應併予審理。
（四）被告曾受如事實欄所載之徒刑執行完畢，此有臺灣高等法
      院被告前案紀錄表可參，其受徒刑之執行完畢後，再為本
      件犯行，係於5 年以內故意再犯有期徒刑以上之罪，為累
      犯，應依刑法第47條第1 項之規定加重其刑。
（五）爰審酌被告明知其未向黃錦裕承租本案房屋，竟為達遷徙
      戶籍之目的，與周子建、李玉女共同為本件犯行，法治觀
      念已有偏差，惟被告於本院審理時坦承犯行，犯後態度尚
      屬良好等一切情狀，量處如主文所示之刑，並諭知易科罰
      金之折算標準。
（六）末按偽造之印章、印文或署押，不問屬於犯人與否，沒收
      之，刑法第219 條定有明文。本件如附表所示之署名及印
      文2 枚，分屬偽造之署名及印文，與偽造之黃錦裕印章1
      枚，均應依刑法第219 條之規定宣告沒收。
據上論斷，應依刑事訴訟法第273 條之1 第1 項、第299 條第1
項前段，刑法第28條、第216 條、第210 條、第47條第1 項、第
41條第1 項前段、第219 條，判決如主文。
本案經檢察官陳雅瑩到庭執行職務。
中    華    民    國   100    年    12    月    15    日
                  刑事第八庭法  官  邰婉玲
以上正本證明與原本無異。
如不服本判決，應於收受送達後10日內，向本院提出上訴書狀，
並應應敘述具體理由。其未敘述上訴理由者，應於上訴期間屆滿
後20日內向本院補提理由書（均須按他造當事人之人數附繕本）
「切勿逕送上級法院」。
中    華    民    國   100    年    12    月    15    日
                            書記官  謝金宏
附錄論罪科刑法條：
刑法第210 條（偽造變造私文書罪）
偽造、變造私文書，足以生損害於公眾或他人者，處5 年以下有
期徒刑。
刑法第216 條（行使偽造變造或登載不實之文書罪）
行使第210 條至第215 條之文書者，依偽造、變造文書或登載不
實事項或使登載不實事項之規定處斷。
【附表】
┌──┬───────────┬──────────┐
│編號│       文書名稱       │偽造印文、署押之數量│
│    │                      │                    │
├──┼───────────┼──────────┤
│ 1  │房屋租賃契約書（見臺灣│出租人欄內「黃錦裕」│
│    │士林地方法院檢察署98年│之署名及印文各1 枚。│
│    │度偵字第5100號偵查卷第│                    │
│    │49頁）                │                    │
├──┼───────────┼──────────┤
│ 2  │房屋租賃契約書（見上開│立契約人簽章欄內「黃│
│    │偵查卷第50頁）        │錦裕」之署名及印文各│
│    │                      │1 枚。              │
└──┴───────────┴──────────┘